臺灣臺中地方法院刑事判決　　　　　　　96年度訴字第3190號
公　訴　人　臺灣臺中地方法院檢察署檢察官
被　　　告　丙○○
　　　　　　　　　　（現羈押於臺灣臺中看守所）
選任辯護人　林道啟律師
被　　　告　甲○○
　　　　　　　　　　（另案於臺灣臺中監獄執行中）
選任辯護人　何孟育律師
　　　　　　張慶宗律師
被　　　告　乙○○
　　　　　　　　　　（現羈押於臺灣臺中看守所）
選任辯護人　劉有德律師
上列被告等因強盜等案件，經檢察官提起公訴（九十六年度偵字
第二○八四二號），本院判決如下：
    主    文
丙○○意圖為自己不法之所有，結夥三人以上，以強暴至使不能
抗拒，而取他人之物，處有期徒刑柒年陸月，扣案之ＮＯＫＩＡ
牌黑白色行動電話壹支（含門號0000000000號ＳＩＭ
卡壹張）沒收；又行使偽造私文書，足以生損害於他人，處有期
徒刑肆月，扣案偽造之「張志成」中華民國交通部製發汽車駕駛
執照壹張沒收；又行使偽造汽車駕駛執照，足以生損害於公眾及
他人，處有期徒刑月，扣案偽造之「張志成」中華民國交通部
製發汽車駕駛執照壹張沒收。應執行有期徒刑捌年。扣案之ＮＯ
ＫＩＡ牌黑白色行動電話壹支（含門號0000000000號
ＳＩＭ卡壹張）、偽造之「張志成」中華民國交通部製發汽車駕
駛執照壹張沒收，均沒收。
甲○○意圖為自己不法之所有，結夥三人以上，以強暴至使不能
抗拒，而取他人之物，累犯，處有期徒刑柒年拾月，扣案之ＮＯ
ＫＩＡ牌黑灰色行動電話壹支（含門號0000000000號
ＳＩＭ卡壹張）沒收。
乙○○意圖為自己不法之所有，結夥三人以上，以強暴至使不能
抗拒，而取他人之物，處有期徒刑柒年貳月，扣案之ＮＯＫＩＡ
牌銀白色行動電話壹支（含門號0000000000號ＳＩＭ
卡壹張）沒收。
    犯罪事實
一、甲○○前曾於民國九十一年間，因妨害自由案件，經本院以
    九十二年度訴字第四○八號判處有期徒刑三月確定，於九十
    五年四月七日縮刑期滿執行完畢。詎甲○○猶不知悔改，意
    圖為自己不法之所有，夥同與其有犯意聯絡之丙○○、乙○○、綽號「五百」之伍仕宇（起訴書誤載為伍世宇，另案偵
    辦中）以及不詳姓名年籍綽號「兄仔」之成年男子，先由不
    詳姓名年籍綽號「兄仔」之成年男子諉以「陳先生」之名義
    向丁○○佯稱擬向其購買珠寶，並約定於九十六年八月十二
    日十時三十分許前往丁○○所經營位於臺中市○區○○街一
    ○二號四樓之「永信寶石有限公司」（下稱永信公司）購買
    珠寶，而推由甲○○、丙○○、乙○○搭乘由伍仕宇所駕駛
    不詳車牌號碼之自小客車，於九十六年八月十二日十時三十
    分許一同至位於上址之永信公司，由伍世宇在外監視把風及
    駕駛汽車接應，另由甲○○、丙○○、乙○○三人分持不具
    殺傷力之玩具手槍（含子彈）各一把進入永信公司後，即喝
    令丁○○進入辦公室內並打開保險箱後，由乙○○與丙○○
    合力以速結帶，將丁○○雙手反綁，且命丁○○趴在地上，
    甲○○再用塑膠繩綑綁丁○○之雙腳，至使丁○○不能抗拒
    下，再推由乙○○與丙○○二人拿取置於保險箱、展示櫃、
    抽屜、手提袋內之臺灣藍寶石一顆、紅寶石戒指二枚、錫蘭
    藍寶石藍戒一只、錫蘭藍寶石裸石一顆、勞力士手錶二只、
    崑崙表一只、珍珠項鍊十條、紅寶石胸針一件、黃玉墜子一
    件、太陽石三粒、紅玉石五顆、珍珠八顆、紫玉墜子一件、
    原玉墜子一件、翡翠胸針一件、火蛋白石一顆、粉晶蛋面一
    個、圓玉墜子一件、圓玉墜子（小）一件、碧璽墜子一件、
    翠玉墜子三件、墜玉寶石（小）二十二片、玉錢小墜一件、
    大玉錢墜子一件、翠玉墜子二件、馬鞍玉一顆、蛋白石一顆
    、臺灣藍寶石一顆、蛋白石一顆、寶石及鑽石一批等財物。
    得手後，甲○○、乙○○及丙○○三人遂搭乘在外監視把風
    及駕駛汽車接應之伍仕宇所駕駛之上開自小客車逃離現場，
    並共同前往位於臺中市○○路之金鼎汽車旅館內，再經由不
    詳年籍姓名綽號「阿龍」之成年男子居間介紹，而將部分強
    盜所得寶石，以新臺幣（下同）一百萬元出售予某不詳年籍
    姓名之成年人，並將所得款項及珠寶予以分配，甲○○分得
    二十萬元、崑崙手錶一只及裸鑽一顆，丙○○、乙○○各分
    得二十萬元、伍世宇分得十二萬元，丙○○另分得八萬元作
    為其購買人頭手機、交通費及住宿費之用，其餘二十萬元則
    歸不詳年籍姓名綽號「阿龍」之成年男子分得。嗣於九十六
    年八月十六日，甲○○持上開崑崙手錶一只，以二萬元之價
    格典當予不知情之張舜評所經營之一元當舖。又於九十六年
    八月十八日，再持上開Ｋ金鑽戒一枚（起訴書誤載為裸鑽一
    顆），以二萬元之價格典當予不知情之陳啟松所經營永生當
    舖。後經張舜評主動報警處理後，由警方分別於九十六年八
    月三十日十八時許、同年月三十一日十五時十六分許，在臺
    中市○區○村路○段二七二號及臺中市南屯區○○○街一九
    七號前，持檢察官所核發之拘票將甲○○、丙○○、乙○○
    拘提到案，乃循線查悉上情。
二、丙○○基於偽造特種文書之犯意，於九十三年間某日，在臺
    北市某處，將其友人「張志成」的年籍資料及其個人照片，
    以二萬元之代價，委由與其有犯意聯絡之不詳姓名年籍綽號
    「阿龍」之成年男子，於九十三年間某日，在臺北市某處，
    以不詳方式偽造其上印有「交通部駕駛執照製發之章」印文
    （無積極證據足認係以偽造之「交通部駕駛執照製發之章」
    印章偽造），並貼有丙○○照片，但記載張志成姓名、國民
    身分證統一編號之偽造「張志成」汽車駕駛執照並蓋用「交
    通部公路總局簽發之章」鋼印（未扣案，並無積極證據證明
    係偽造）於該偽造之汽車駕駛執照上，因而偽造完成「張志
    成」之汽車駕照一張，再於九十三年間某日，在臺北市臺北
    車站，將偽造完成之「張志成」汽車駕駛執照，交給丙○○
    ，足以生損害於張志成、交通部對於汽車駕駛執照核發與管
    理之正確性。嗣於九十六年八月十一日，丙○○即持偽造之
    「張志成」汽車駕駛執照一張至位於臺中市○○路○○村○
    路口之「合運小客車租賃股份有限公司」（下稱合運公司）
    ，冒用張志成之名義，與合運公司簽訂汽車租賃契約書，並
    出示上開偽造之「張志成」汽車駕駛執照一張予合運公司承
    辦人員而行使偽造特種文書，復在汽車租賃契約書上填寫「
    張志成」之姓名年籍資料，而偽造用以表示張志成本人向合
    運公司租賃車牌號碼四九三九－ＰＴ號自小客車意思之私文
    書，再交付合運公司承辦人員而行使偽造私文書，均足以生
    損害於張志成本人及合運公司。嗣於九十六年八月三十日十
    八時許，在位於臺中市○村路○段二七二號一樓「大世界網
    咖」內，為警執行拘提時，丙○○為躲避查緝遂另行基於行
    使偽造特種文書之犯意，持上開偽造之「張志成」汽車駕駛
    執照供警方核對身分，但遭警方發覺有異，乃循線查悉上情
    ，並扣得偽造之「張志成」中華民國交通部製發汽車駕駛執
    照一張。
三、案經臺中市警察局第一分局報請臺灣臺中地方法院檢察署檢
    察官偵查起訴。
    理    由
壹、有關證據能力之說明：
    按被告以外之人於審判外之言詞或書面陳述，除法律有規定
    者外，不得作為證據，刑事訴訟法第一百五十九條第一項固
    定有明文。惟被告以外之人於審判外之陳述，雖不符前四條
    之規定，而經當事人於審判程序同意作為證據，法院審酌該
    言詞陳述或書面陳述作成時之情況，認為適當者，亦得為證
    據，同法第一百五十九條之五第一項亦定有明文，是被告對
    證人（包括立於證人地位之共犯）之詰問權雖為被告應受保
    障之訴訟權能之一，但尚非不得拋棄。查本件被告丙○○及
    其辯護人不爭執證人丁○○、陳啟松於警詢及偵查中證述以
    及證人張舜評於警詢中證述之證據能力（見本院卷第七三頁
    ），被告甲○○及其辯護人不爭執證人丁○○、陳啟松於警
    詢及偵查中證述以及證人張舜評於警詢中證述之證據能力（
    見本院卷第七三頁），被告乙○○及其辯護人則不爭執證人
    丁○○、陳啟松於警詢及偵查中證述以及證人張舜評於警詢
    中證述之證據能力（見本院卷第一○四頁、第一○五頁），
    本院審酌上開證人丁○○、陳啟松、張舜評警詢筆錄作成時
    之情況以及證人丁○○、陳啟松偵訊筆錄作成時之情況，認
    為適當，爰依刑事訴訟法第一百五十九條之五第一項之規定
    ，認均為傳聞法則之例外，有證據能力。
貳、認定犯罪事實所憑之證據及論罪科刑：
一、上開事實，業據被告丙○○、甲○○、乙○○三人於警詢、
    偵查及本院審理時坦承不諱，核與證人即被害人丁○○於警
    詢及偵查中證述遭強盜財物之情節相符合（見警卷第二九頁
    至第三九頁、偵查卷第三六頁），而被告甲○○於上開時地
    ，將崑崙手錶一只典當予證人張舜評所經營之一元當舖，而
    將Ｋ金鑽戒一枚典當予證人陳啟松所經營永生當舖等情，亦
    據證人陳啟松於警詢及偵查中以及證人張舜評於警詢時證述
    明確（見警卷第四○頁、第四一頁、第四三頁、第四四頁、
    偵查卷第三七頁），並有現場示意圖三紙、相片七幀、合運
    公司租賃契約書一紙、贓物認領保管單二紙、永生當鋪收當
    物品登記簿一紙在卷可稽，且有偽造之「張志成」中華民國
    交通部製發汽車駕駛執照一張、ＮＯＫＩＡ牌黑白色行動電
    話、ＮＯＫＩＡ牌黑灰色行動電話、ＮＯＫＩＡ牌銀白色行
    動電話各一支扣案可資佐證，被告丙○○、甲○○、乙○○
    三人之自白，與事實相符，應堪採信。本件事證明確，被告
    丙○○、甲○○、乙○○三人之犯行，均堪認定。
二、查汽車駕照為駕駛汽車之許可憑證，由駕駛人向公路監理機
    關申請登記，考驗及格後發給之，應屬刑法第二百十二條所
    規定之特許證，是核被告丙○○委由不詳姓名年籍綽號「阿
    龍」之成年男子偽造「張志成」之汽車駕駛執照後，復持以
    向合運公司租用汽車，且簽訂租賃契約書之行為，係犯刑法
    第二百十六條、第二百十二條之行使偽造特種文書罪及同法
    第二百十六條、第二百十條之行使偽造私文書罪。另被告丙○○於上開時地，遭警方盤查時，交付偽造之「張志成」汽
    車駕駛執照一張之行為，則係犯刑法第二百十六條、同法第
    二百十二條之行使偽造特種文書罪。又核被告丙○○、甲○○、乙○○三人強盜被害人丁○○財物之行為，則均係犯刑
    法第三百三十條第一項之結夥三人以上之加重強盜罪。被告
    丙○○與不詳姓名年籍綽號「阿龍」之成年男子就前揭偽造
    特種文書之犯行，有犯意聯絡及行為分擔，為共同正犯。被
    告丙○○、甲○○、乙○○三人間就加重強盜之犯行，均有
    犯意聯絡及行為分擔，皆為共同正犯。又把風係排除犯罪障
    礙，助成犯罪之實現，共犯伍仕宇在外監視周遭動靜，且駕
    駛汽車接應，以利被告丙○○、甲○○、乙○○遂行加重強
    盜犯行，難認其無意思聯絡及行為之分擔，應與被告丙○○
    、甲○○、乙○○成立共同正犯。又按以自己共同犯罪之意
    思，參與實施犯罪構成要件以外之行為；或以自己共同犯罪
    之意思，事先同謀，而由其中一部分人實施犯罪之行為者，
    均為共同正犯；亦即二人以上以共同犯罪之意思，事前同謀
    ，推由其中部分之人實施，其未參與實施之共謀者，固為學
    說上所稱之共謀共同正犯，依司法院大法官釋字第一○九號
    解釋，仍成立共同正犯（大法官會議第一○九號解釋及最高
    法院九十三年度臺上字第一二六○號判決意旨參照）。共犯
    即不詳姓名年籍綽號「兄仔」之成年男子雖僅係提議向被害
    人丁○○強盜財物，並與被害人丁○○預約購買珠寶之時間
    ，並未與被告丙○○、甲○○、乙○○三人共同前往現場，
    惟由共犯即不詳姓名年籍綽號「兄仔」之成年男子與共犯伍
    仕宇、被告丙○○、甲○○、乙○○三人事前同謀推由被告
    丙○○、甲○○、乙○○三人至現場下手強盜被害人丁○○
    財物，且由共犯伍仕宇在外監視把風並駕駛汽車接應，乃至
    事後會合朋分變賣珠寶所得款項花用等情觀之，共犯即不詳
    姓名年籍綽號「兄仔」之成年男子顯係以自己共同犯罪之意
    思參與本件加重強盜犯行，其與共犯伍仕宇、被告丙○○、
    甲○○、乙○○三人自均為共同正犯。被告丙○○偽造特種
    文書之低度行為，為行使偽造特種文書之高度行為所吸收，
    不另論罪。被告丙○○偽造私文書復持以行使，偽造私文書
    之低度行為為高度之行使行為所吸收，亦不另論罪。被告丙○○向合運公司租用汽車時，係同時行使偽造之「張志成」
    汽車駕駛執照一張，並冒用張志成之名義，填寫汽車租賃契
    約書內有關「張志成」之姓名年籍資料，而以一行為同時觸
    犯上開二罪，為想像競合犯，應從一情節較重之行使偽造私
    文書罪處斷。被告丙○○所犯上開加重強盜罪、行使偽造私
    文書罪及行使偽造特種文書罪間，犯意各別，罪名互異，應
    予分論併罰。至公訴人認為被告丙○○就偽造「張志成」汽
    車駕駛執照部分另涉犯同法第二百十八條第一項之偽造公印
    罪嫌云云，無非係以該偽造駕照上有「交通部駕駛執照製發
    之章」之印文、「交通部公路總局簽發之章」印文乙情為據
    ，惟依現有事證尚無積極事證足資證明上開印文係偽造，且
    公訴人所指偽造之公印亦未查扣，又按刑法上所稱之公印，
    係指表示公署或公務員資格之印信而言，如不足以表示公署
    或公務員之資格者，不得謂之公印，即為普通印章。「交通
    部公路總局監理處行車執照之章」，其機關全銜之下既綴有
    「行車執照之章」數字，其非依印信條例規定，由上級機關
    所製發之印信，以表示該機關之資格者甚明，自非公印（最
    高法院六十九年臺上字第一六七六號判例參照）。公訴人據
    此認被告丙○○另涉犯偽造公印罪嫌，屬犯罪不能證明，然
    公訴人以此部分與前開已成罪之行使偽造特種文書部分具有
    高低度之實質上一罪關係，本院爰不另為無罪之諭知。又被
    告甲○○前因妨害自由案件，經本院以九十二年度訴字第四
    ○八號判處有期徒刑三月確定，於九十五年四月七日縮刑期
    滿執行完畢等情，有臺灣高等法院被告前案紀錄表及臺灣臺
    中地方法院檢察署刑案資料查註紀錄表各一紙在卷可按，其
    受有期徒刑之執行完畢後，五年之內再故意犯有期徒刑以上
    刑之本罪，為累犯，應依法加重其刑。爰審酌被告丙○○、
    甲○○、乙○○三人之素行、犯罪之動機、目的、手段，所
    得財物非少，再以綑綁被害人後強取財物，非但使被害人之
    財產受有損失，且對被害人身體、心理產生威脅，尤對被害
    人之心理產生莫大驚嚇，危害社會治安至鉅，惡性非輕，另
    被告丙○○為求掩飾其身分，而偽造特種文書並持以租用汽
    車，冒用被害人張志成之名義租用汽車，且交付警方查驗身
    分，行為殊不足取，暨其行為損害被害人張志成及交通部監
    理機關之程度，惟被告丙○○、甲○○、乙○○三人犯後均
    坦承犯行，態度良好等一切情狀，認公訴人分別就被告丙○○、甲○○二人具體求刑有期徒刑九年及八年六月，尚屬過
    重，就被告乙○○具體求刑有期徒刑七年二月尚屬適當，分
    別量處如主文所示之刑，並就被告丙○○部分定其應執行之
    刑。檢察官雖對被告丙○○、甲○○、乙○○請求分別予以
    宣告褫奪公權五年、四年及三年，固非無見，惟按刑罰之裁
    量，須以行為人之罪責程度為依據，而選定與罪責程度相當
    之刑罰種類，並確定與罪責程度相稱之刑度，亦即行為人侵
    害法益之強度，與其所應受之處罰，應具有合於比例之關係
    ，是本院認公訴人此部分之聲請，與前揭量刑不符合比例，
    爰不予宣告褫奪公權。扣案之偽造之「張志成」中華民國交
    通部製發汽車駕駛執照一張，係被告丙○○所有，且為其犯
    罪所得及供犯罪所用之物，業據被告丙○○自承在卷，應依
    刑法第三十八條第一項第二款、第三款規定宣告沒收。又扣
    案之ＮＯＫＩＡ牌黑白色行動電話一支（含門號00000
    00000號ＳＩＭ卡一張）、ＮＯＫＩＡ牌黑灰色行動電
    話一支（含門號0000000000號ＳＩＭ卡一張）、
    ＮＯＫＩＡ牌銀白色行動電話一支（含門號0000000
    000號ＳＩＭ卡一張）則分別係被告丙○○、甲○○、乙○○所有用以供本案聯繫之用等情，業經被告丙○○、甲○○、乙○○供明在卷，就上開ＳＩＭ卡之所有權，復有中華
    電信股份有限公司行動通信分公司（下稱中華電信公司）九
    十六年七月二十七日行二字第○九六○○○○三七四號函、
    遠傳電信股份有限公司九十六年七月三十日遠傳企營字第○
    九六一○七○五二四七號函、和信電訊股份有限公司九十六
    年七月二十六日和信企營字第○九六二○七○二三五七號函
    、臺灣大哥大股份有限公司九十六年七月二十三日法大字第
    ○九六○七一○九○號函、泛亞電信股份有限公司九十六年
    七月二十三日法亞字第○九六○二六五九八號函、東信電訊
    股份有限公司九十六年七月二十三日法信字第○九六○一九
    三五七號函均認ＳＩＭ卡所有權已於申辦完畢後，即歸使用
    者所有等語在卷可佐（因九十四年十月十五日起開放號碼可
    攜服務後，各系統業者門號可依客戶意願移轉其他業者，因
    此以行動電話門號字頭，已無法研判為何業者門號，此亦有
    上揭中華電信公司函文可稽，附此敘明），應依刑法第三十
    八條第一項第二款宣告沒收。至於扣案之ＮＯＫＩＡ牌黑灰
    色行動電話二支（含行動電話門號0000000000號
    ＳＩＭ卡、0000000000號ＳＩＭ卡各一張）、行
    動電話門號0000000000號ＳＩＭ卡、如意卡ＳＩ
    Ｍ卡、臺北富邦銀行金融卡各一張、鑰匙一串、遙控器一個
    、地圖手錶一只為被告丙○○所有，基隆一信金融卡一張為
    被告甲○○所有，然上開行動電話、ＳＩＭ卡、金融卡、鑰
    匙、遙控器、手錶與犯罪並無必然關係，尚難遽認係供本件
    強盜案件所用之物或因強盜所得之物，又被告甲○○所持之
    玩具手槍一支（含子彈）則係不詳姓名年籍綽號「紅車」之
    成年男子所有，並非被告甲○○所有之物，故均不為沒收之
    諭知。又被告丙○○、乙○○持以強盜之玩具手槍二支雖係
    被告丙○○所有供犯罪所用之物，被告丙○○、甲○○、乙○○三人所使用之速結帶、棉布手套等物則係被告丙○○、
    甲○○、乙○○三人所有供犯罪所用之物，然均已遭拋棄，
    且未據扣案，為免將來執行困難，爰不為沒收之諭知，併此
    敘明。
據上論斷，應依刑事訴訟法第二百九十九條第一項前段，刑法第
二十八條、第二百十條、第二百十二條、第二百十六條、第三百
三十條第一項、第四十七條第一項、第五十五條、第五十一條第
五款、第三十八條第一項第二款、第三款，刑法施行法第一條之
一，判決如主文。
本案經檢察官陳俊茂到庭執行職務。
中　　華　　民　　國　　96　　年　　12　　月　　17　　日
                  刑事第九庭    審判長法  官  賴妙雲
                                      法  官  何世全
                                      法  官  余德正
以上正本證明與原本無異。
如不服本判決，應於收受送達後10日內向本院提出上訴書狀（應
敘述具體理由並附繕本）。
上訴書狀如未敘述理由，應於上訴期間屆滿後20日內補提理由書
於本院。
                                      書記官  廖日晟
中　　華　　民　　國　　96　　年　　12　　月　　17　　日
附錄論罪科刑法條
刑法第212條
偽造、變造護照、旅券、免許證、特許證及關於品行、能力服務
或其他相類之證書、介紹書，足以生損害於公眾或他人者，處一
年以下有期徒刑、拘役或三百元以下罰金。
刑法第216條
行使第二百十條至第二百十五條之文書者，依偽造、變造文書或
登載不實事項或使登載不實事項之規定處斷。
刑法第330條第1項
犯強盜罪而有第三百二十一條第一項各款情形之一者，處七年以
上有期徒刑。
